【裁判字號】    99,台上,2480
【裁判日期】    990423
【裁判案由】    違反毒品危害防制條例
【裁判全文】
最高法院刑事判決            九十九年度台上字第二四八０號
上  訴  人  甲○○
選任辯護人  王正明律師
上列上訴人因違反毒品危害防制條例案件，不服台灣高等法院台
南分院中華民國九十七年三月二十六日第二審判決（九十七年度
上訴字第一一六號，起訴案號：台灣嘉義地方法院檢察署九十六
年度偵字第三四一０號），提起上訴，本院判決如下：
    主  文
原判決撤銷，發回台灣高等法院台南分院。
    理  由
本件原判決認定：上訴人甲○○前於民國八十五年間，因違反麻
醉藥品管理條例案件，經台灣嘉義地方法院以八十五年度易字第
一九四五號判決判處有期徒刑九月確定，甫於九十一年六月五日
縮短刑期期滿出監執行完畢（包括併執行因撤銷另案假釋之有期
徒刑一年八月又二十四日）。詎仍不知悔改，復基於販賣第二級
毒品安非他命（下稱安非他命）營利之概括犯意，先後於九十四
年三、四月間，在侯弘仁位於嘉義縣中埔鄉○○村○○街一二五
巷八十五號住處旁之一二五巷之巷口內，由侯弘仁向甲○○購買
安非他命共三次，其中侯弘仁以一小包新台幣（下同）一千元之
價格向甲○○購買一次，侯弘仁另又以一小包二千元之價格向甲
○○購買二次等情。因而撤銷第一審諭知上訴人無罪之判決，改
判論上訴人以連續販賣第二級毒品，累犯罪，處有期徒刑捌年陸
月，及為相關從刑之諭知，固非無見。
惟查：上訴人涉案時毒品危害防制條例第十七條（修正前）規定
，犯同條例第四條至第八條第一項至第四項、第十條或第十一條
第一、二項之罪，供出毒品來源，因而查獲者，減輕其刑。則施
用毒品之人如供出毒品之來源，有可能因而獲邀減輕其刑之寬典
，故其所為毒品來源之陳述須無瑕疵可指外，且為擔保持有或施
用毒品者所稱其所買受毒品指證之真實性，尤應有足以令人確信
其陳述為真實之補強證據，始能資為論罪之依據。因而，事實審
法院必須調查其他證據以為補強，使其證明力達於一般人均不致
有所懷疑而得確信其為真實之程度，始得據為對他人不利之認定
。又關於毒品施用者其所稱向某人購買毒品之供述，必須補強證
據佐證，係指毒品購買者之供述縱使並無瑕疵，仍須補強證據佐
證，以擔保其供述之真實性，該所謂補強證據，必須與施用毒品
者關於相關毒品交易之供述，具有相當程度之關聯性，且足使一
般人對於施用毒品者之供述無合理之懷疑存在，而得確信其為真
實，始足當之。原判決認定上訴人於上述時、地，販賣安非他命
予侯弘仁，無非係以侯弘仁之證述為論據。然上訴人自始否認有
販賣安非他命予證人侯弘仁之犯行，且侯弘仁於警詢時陳稱：伊
所吸食的安非他命都是向上訴人以一小包一千元購買的，購買的
時間是九十四年三、四月間，購買的地點就在伊家，都是甲○○
自動找伊的，共購買四至五次，都是上訴人自己與伊聯絡，伊無
法與上訴人聯絡（見警卷第五、六頁）；於偵查中則證以：「（
問：你總共向他買過幾次？）三、四次，都是他打電話問我，約
在我家附近，一次買一千元至二千元，都是安非他命。」（見九
十六年度偵字第三四一０號偵查卷第十一頁）；嗣於原審審理時
證以：「（問：九十四年三、四月間，你向甲○○買過幾次安非
他命？）我真的記不清楚。」「（問：請你仔細再回想一下到底
向甲○○買過幾次安非他命，再答覆？）（證人想了約二分鐘後
）應該是買三次安非他命」「（問：你向甲○○買三次第二級毒
品安非他命，各次價格為何？）一千元買一次，二千元買二次。
」「（問：你向甲○○買三次安非他命，是你打電話給他或是甲
○○主動打電話給你？）是我主動用我的手機打給他甲○○的手
機。」各等語（見原審卷第六十三至六十四頁）。果上開筆錄所
載無誤，侯弘仁就其向上訴人購買安非他命之次數、金額及如何
聯絡購買毒品等情，所述不一，尚非全無疑義，自應調查其他必
要之證據，以察其是否與事實相符，乃原判決並未說明證人所述
各情，究有何補強證據可資參照，逕以其證述認定上訴人有上開
犯行，自有證據調查未盡之違誤。上訴意旨執以指摘，為有理由
，應認原判決有撤銷發回之原因。
據上論結，應依刑事訴訟法第三百九十七條、第四百零一條，判
決如主文。
中    華    民    國  九十九  年    四    月  二十三  日
                      最高法院刑事第三庭
                          審判長法官  林  增  福
                                法官  張  清  埤
                                法官  陳  世  雄
                                法官  何  菁  莪
                                法官  段  景  榕
本件正本證明與原本無異
                                      書  記  官
中    華    民    國  九十九  年    四    月  二十八  日
                                                      Q

司法院資訊處製作；財團法人民間司法改革基金會備份。
